臺灣高雄地方法院刑事判決　　　　　　100年度簡上字第147號
上　訴　人
即　被　告　楊金水
上列上訴人即被告因詐欺案件，不服本院高雄簡易法庭中華民國
100 年1 月14日99年度簡字第1897號簡易處刑判決（聲請簡易判
決處刑案號：99年度偵字第26303 號），提起上訴，本院管轄之
第二審合議庭判決如下：
    主  文
原判決撤銷。
楊金水幫助犯詐欺取財罪，處拘役伍拾捌日，併科罰金新臺幣貳
萬玖仟元，拘役如易科罰金、罰金如易服勞役，均以新臺幣壹仟
元折算壹日。
    事  實
一、楊金水前因案經法院判處無期徒刑確定，並早自民國81年間
    起即遭監禁，迄於97年12月19日始假釋付保護管束（保護管
    束期滿日為107 年2 月18日），其於假釋期間中，雖預見將
    自己帳戶提供予欠缺信賴關係之他人使用，可能幫助他人從
    事財產犯罪，竟基於幫助他人犯詐欺取財罪之未必故意，於
    99 年4月8 日約14時許，在高雄市火車站前，將其先前申辦
    之臺灣中小企銀前鎮分行帳號00000000000 號帳戶（下稱前
    開帳戶）之金融卡及密碼，提供予欠缺信賴關係之某真實姓
    名、年籍不詳之成年男子，而容任對方恣意使用前開帳戶。
    而該人所屬詐欺集團成員，前即共同基於意圖為自己不法所
    有之犯意聯絡，於同日13時50分許起（聲請簡易判決處刑書
    及原審判決書均誤載為同日14時許起，應予更正），接續使
    用0000000000號行動電話致電鑫隆滾牙機械公司老闆娘李硯
    文，佯稱係老闆好友陳先生急需新臺幣（下同）10萬元云云
    ，使李硯文陷於錯誤，而立即登入網路銀行於同日14時8 分
    許，匯款3 萬元入前開帳戶，及指示員工或自行依序以公司
    、公司老闆陳正忠名義，各匯款3 萬元、4 萬元入前開帳戶
    。嗣李硯文驚覺受騙，乃報警循線查悉全情。
二、案經高雄市政府警察局前鎮分局報請臺灣高雄地方法院檢察
    署檢察官偵查後，聲請簡易判決處刑。
    理  由
壹、證據能力方面
    本判決所引用之證據資料（詳後引用之各項證據），其中係
    屬傳聞證據部分，縱無刑事訴訟法第159 條之1 至第159 條
    之4 或其他規定之傳聞證據例外情形，亦因被告楊金水及檢
    察官均已明示同意作為證據使用（本院簡上字卷第30頁），
    且本院審酌卷內並無事證顯示各該陳述之作成時、地與週遭
    環境，有何致令陳述內容虛偽、偏頗之狀況後，也認為適當
    ，依刑事訴訟法第159 條之5 第1 項之規定，為傳聞法則之
    例外，應有證據能力。
貳、實體方面
一、訊據被告於本院準備程序中，已知坦承前開犯行不諱，核與
    證人即被害人李硯文警詢中之證述內容，大致相符，並有前
    開帳戶資料、臺灣企銀交易明細表、臺灣中小企業銀行存款
    憑條副本、0000000000號行動電話資料查詢暨99年4 月8 日
    通聯記錄各1 份在卷可稽。又本院茲經核，取得金融機構特
    定帳戶之金融卡及密碼後，即得經由該帳戶提、匯款項，是
    以將自己所申辦帳戶之金融卡及密碼交付予欠缺信賴關係之
    他人，即等同將該帳戶之使用，置外於自己之支配範疇，而
    容任該人可得恣意為之，且無從僅因收取帳戶者之片面承諾
    ，或該人曾空口陳述收取帳戶之用途，即確信（確保）自己
    所交付之帳戶，必不致遭作為不法使用，原為曾使用金融機
    構帳戶之人所週知；況邇來各式各樣之詐欺取財犯罪類型層
    出不窮，該等犯罪多係利用他人之帳戶以躲避警方追查，並
    迭經媒體廣為披載、報導，被告竟猶將自己所申辦前開帳戶
    之金融卡及密碼，提供予欠缺信賴關係之他人，而容任該人
    得恣意使用，顯足認被告於交付帳戶之際，業對於該等帳戶
    嗣將遭犯罪集團成員用於詐欺取財犯罪使用乙情有所預見，
    而無違其本意。綜上，足認被告首開自白合於事實，可資採
    信，本案事證明確，被告犯行堪以認定，應依法論科。
二、查該持用前述帳戶之詐欺集團成員，共同基於意圖為自己不
    法所有之犯意聯絡，向被害人施用詐術並取得財物，所為係
    犯刑法第339 條第1 項之詐欺取財罪。惟被告單純提供帳戶
    予他人使用之行為，並不能逕與向被害人施以欺罔之詐術行
    為等視，且亦無證據證明被告曾參與詐欺取財犯行之構成要
    件行為，是以被告應僅係對於他人遂行之詐欺取財犯行，資
    以助力，核其所為，乃係詐欺取財罪之幫助犯，爰依刑法第
    30條第2 項之規定，減輕其刑。
三、原審認被告罪證明確，予以論罪科刑，固非無見；惟被告於
    本院準備程序中，已知全然坦承犯行不諱，深具悔意，原審
    未及審究而為量刑依據，尚有未洽。被告上訴意旨以被告前
    已遭監禁達16年，現於無期徒刑假釋期間中，原審就本案判
    處有期徒刑4 月之結果，將導致被告之前開假釋依法遭撤銷
    而需再入監執行至少20年（應為25年之誤，按依現行刑法第
    78條第1 項、第79條之1 第5 項及刑法施行法第7 條之2第2
    項但書規定，假釋期間再犯罪並經判處有期徒刑確定者，即
    應一律撤銷假釋，而無期徒刑需於執行滿25年後，再接續執
    行他刑）始得獲釋為由，指摘原審量刑過重，為有理由，本
    院自應將原判決予以撤銷改判。本院審酌被告任意將自己之
    金融機構帳戶提供欠缺信賴關係之詐欺集團成員使用，幫助
    他人實行財產犯罪，致使真正犯罪者難以被查獲，助長社會
    犯罪風氣，行為固不足取。惟念被告於本案犯行前曾因案遭
    持續拘禁達十六年餘（依卷附臺灣高等法院被告前案紀錄表
    顯示，被告雖自83年9 月5 日起執行徒刑，惟此前已持續遭
    羈押達637 日，且迄於97年12月19日始假釋付保護管束，合
    計持續遭拘禁達16年又12日），而長期與社會隔絕，則其以
    更生人之角色重返社會時，較諸一般常人，思慮或不免有未
    周之處，是以其本案犯罪惡性應非重大，且被告早自首次警
    詢起即始終坦言全數之客觀犯罪事實，迄於本院準備程序中
    ，更知全然坦承犯行不諱。末斟以本案之被害人單一，且總
    受害金額10萬元雖屬非微，然亦非甚鉅，而顯不至如原審所
    述已達「嚴重」破壞社會治安及金融秩序之程度，暨被告現
    於無期徒刑假釋期間中等一切情狀，爰量處如主文第2 項所
    示之刑，並諭知以1000元折算1 日之易科罰金、易服勞役折
    算標準。
四、被告經合法傳喚無正當理由不到庭，爰依刑事訴訟法第371
    條規定，不待其陳述，由檢察官一造辯論而逕行判決，附此
    敘明。
據上論斷，應依刑事訴訟法第455 條之1 第1 項、第3 項、第36
9 條第1 項前段、第364 條、第299 條第1 項前段、第371 條，
刑法第30條、第339 條第1 項、第41條第1 項前段、第42條第3
項前段，刑法施行法第1 條之1 ，判決如主文。
本案經檢察官陳威呈到庭執行職務。
中    華    民    國   100    年    7     月    29    日
                  刑事第一庭  審判長法  官  黃三友
                                    法  官  陳億芳
                                    法  官  莊珮吟
以上正本證明與原本無異。
本判決不得上訴。
中    華    民    國   100    年    7     月    29    日
                                    書記官  鍾淑美
◎附錄本案所犯法條：
《刑法第339 條第1 項》
意圖為自己或第三人不法之所有，以詐術使人將本人或第三人之
物交付者，處5 年以下有期徒刑、拘役或科或併科1,000 元以下
罰金。
《刑法施行法第1 條之1 》
中華民國94年1 月7 日刑法修正施行後，刑法分則編所定罰金之
貨幣單位為新臺幣。
94年1 月7 日刑法修正時，刑法分則編未修正之條文定有罰金者
，自94年1 月7 日刑法修正施行後，就其所定數額提高為30倍。
但72年6 月26日至94年1 月7 日新增或修正之條文，就其所定數
額提高為3 倍。